臺灣桃園地方法院刑事判決　　　　　　100年度交易字第203號
公　訴　人　臺灣桃園地方法院檢察署檢察官
被　　　告　莊金展
上列被告因公共危險等案件，經檢察官提起公訴（99年度偵字第
18914 號），本院判決如下：
    主  文
莊金展被訴服用酒類，不能安全駕駛動力交通工具而駕駛部分無
罪；被訴因過失傷害人部分公訴不受理。
    理  由
壹、公訴意旨略以：被告莊金展未考領駕駛執照，仍於民國99年
    4 月30日夜間7 時15分前某時，在不詳處所飲用酒類後，已
    達不能安全駕駛動力交通工具之程度，仍於99年4 月30日夜
    間7 時許，駕駛車牌號碼DM-4990 號（起訴書誤寫係車牌號
    碼DM-4900 號，應予更正）自用小客車上路。嗣被告沿桃園
    縣中壢市○○路往桃園縣觀音鄉方向行駛，行經桃園縣中壢
    市○○路與正光街口處時，原應注意汽車迴車前，應暫停並
    顯示左轉燈光或手勢，看清無往來車輛，始得迴轉，而依當
    時天候晴、夜間有照明、柏油路面、路面乾燥、無缺陷等無
    不能注意之情事，竟因酒後致注意力減退，未注意往來車輛
    即在該路口貿然迴轉，適有沈柏汶騎乘車牌號碼095-CPQ 號
    重型機車沿志廣路往中壢市區方向迎面駛來，因閃躲不及，
    兩車於該路口發生碰撞，沈柏汶因而受有頭部外傷併下巴撕
    裂傷、左手多處撕裂傷、右手腕、韌帶、右手臂撕裂傷及左
    膝挫擦傷等傷害，經警於同日夜間9 時7 分對被告施以酒測
    ，測得呼氣酒精濃度為每公升0.26毫克，始知上情，因認被
    告涉犯刑法第185 條之3 違背安全駕駛致交通危險罪、第
    284 條第1 項前段之過失傷害罪等語。
貳、證據能力部分：按被告以外之人於審判外之言詞或書面陳述
    ，除法律有規定者外，不得作為證據。惟被告以外之人於審
    判外之陳述，經當事人於審判程序同意作為證據，法院審酌
    該言詞陳述或書面陳述作成時之情況，認為適當者，亦得為
    證據。當事人、代理人或辯護人於法院調查證據時，知有第
    159 條第1 項不得為證據之情形，而未於言詞辯論終結前聲
    明異議者，視為有前項之同意，刑事訴訟法第159 條第1 項
    、第159 條之5 第1 項、第2 項分別定有明文。查卷附據以
    認定被告犯罪事實有無之屬傳聞證據之證據能力，當事人於
    本院審判中均同意作為證據，本院審酌各該證據無何違反法
    定程序取得之情形，亦無顯有不可信與不得作為證據等情，
    故認為適當，均有證據能力，合先敘明。
、無罪部分
一、按犯罪事實應依證據認定之，無證據不得認定犯罪事實。又
    不能證明被告犯罪者，應諭知無罪之判決，刑事訴訟法第
    154 條第2 項、第301 條第1 項分別定有明文。再按事實之
    認定，應憑證據，如未能發現相當證據，或證據不足以證明
    ，自不能以推測或擬制之方法，為裁判基礎；且認定不利於
    被告之事實須依積極證據，苟積極證據不足為不利於被告事
    實之認定時，即應為有利於被告之認定；另認定犯罪事實所
    憑之證據，雖不以直接證據為限，間接證據亦包括在內，然
    無論直接證據或間接證據，其為訴訟上之證明，須於通常一
    般之人均不致有所懷疑，而得確信其為真實之程度者，始得
    據之為有罪之認定，倘其證明尚未達到此一程度，而有合理
    之懷疑存在，無從使事實審法院得有罪之確信時，即應由法
    院為諭知被告無罪之判決（最高法院40年台上字第86號、30
    年上字第816 號、76年台上字第4986號判例參照）。
二、公訴人認被告涉犯刑法第185 條之3 之服用酒類，不能安全
    駕駛動力交通工具而駕駛罪，無非係以被告供述、證人沈柏
    汶、陳美均證述、道路交通事故現場圖及調查報告表(一)、(二)
    各1 份、現場及車損照片18張、桃園縣政府警察局中壢分局
    道路交通事故當事人酒精測定紀錄表、桃園縣政府警察局汽
    機車駕駛人酒後駕車生理協調平衡檢測紀錄卡各1 份資為論
    據。訊據被告固不否認有於99年4 月30日晚間7 時許，駕駛
    車牌號碼DM-4990 號自用小客車，於晚間7 時15分與沈柏汶
    騎乘車牌號碼095-CPQ 號重型機車發生碰撞之事實，然堅決
    否認有何服用酒類，不能安全駕駛動力交通工具而駕駛犯行
    ，辯稱：我喝酒是在肇事後送沈柏汶到醫院，朋友何俊忠去
    醫院對面全家便利商店買酒給我，我們2 人在醫院旁公園喝
    的，我沒有酒後駕車等語。
三、經查：
  (一)查被告於99年4 月30日晚間7 時許，自桃園縣中壢市果菜市
    場駕駛車牌號碼DM-4990 號自用小客車，於晚間7 時15分，
    在桃園縣中壢市○○街及志廣路口處與沈柏汶騎乘車牌號碼
    095-CPQ 號重型機車發生碰撞，於晚間9 時7 分許，在壢新
    醫院經處理警員賴博鉦施測得呼氣酒精濃度為每公升0.26毫
    克之事實，業據被告自承詳確，並有證人沈柏汶證述可憑，
    及道路交通事故現場圖、調查報告表(一)、(二)各1 份、現場及
    車損照片18張、桃園縣政府警察局中壢分局道路交通事故當
    事人酒精測定紀錄表1 份在卷可稽，次查被告飲酒後駕車之
    事實，業經證人沈柏汶於警詢、偵查及本院審理時證稱：在
    車上到醫院途中我有聞到莊金展身上及車上有酒味等語（偵
    查卷第5 頁、第82頁，本院卷第265 頁背面），甚為一貫，
    再據證人陳美均於偵查時亦稱：警察到場後我看到莊金展有
    聞到他身上有酒味等語（偵查卷第82頁），訊據被告固否認
    此節事實，然經到庭實行公訴檢察官聲請並徵得被告同意請
    被告於本院行準備程序時模擬飲用與渠自稱在壢新醫院外飲
    酒之相同方法、相同重量、相同酒精濃度之臺灣啤酒酒類，
    經測得被告呼氣酒精濃度僅為每公升0.11毫克之事實，此有
    本院準備程序筆錄及本院卷存之酒精測定紀錄表為憑（本院
    卷第20頁），被告辯稱渠經施測得呼氣酒精濃度每公升0.26
    毫克，純因事後在壢新醫院喝酒云云，顯不實在，益徵被告
    本件駕駛時已有服用酒精之事實為真。上揭事實首應認定。
  (二)然按道路交通安全規則第114 條第2 款固規定，汽車駕駛人
    飲用酒類或其他類似物後其吐氣所含酒精濃度超過每公升0.
    25毫克者，不得駕車。然此僅係判斷汽車駕駛人是否有道路
    交通管理處罰條例第35條第1 項第1 款所規定「酒精濃度超
    過規定標準」之行政違規情事之準據，與行為人是否符合道
    路交通管理處罰條例第86條第1 項所規定加重刑罰之「酒醉
    」要件，或行為人是否已符合刑法第185 條之3 所規定「不
    能安全駕駛交通工具」之犯罪構成要件，非屬同一層次之問
    題。查法務部於85年5 月10日邀集相關專業機構召開「研商
    訂定刑法第185 條之3 服用毒品、麻醉藥品、酒類或其他相
    類之物，不能安全駕駛交通動力工具之認定標準」會議，其
    結論認：該條係抽象危險犯，不以發生具體危險為必要，參
    考德國、美國之認定標準，對於酒精濃度呼氣已達每公升0.
    55毫克（0.55MG/L）或血液濃度達0.11％以上，肇事率為一
    般正常人之10倍，認為已達「不能安全駕駛」之標準；至於
    上揭數值以下之行為，如輔以其他客觀事實得作為「不能安
    全駕駛」之判斷時，亦應依刑法第185 條之3 之規定移送法
    辦處以刑罰等語，為法務部88年5 月17日法規決字第0192
    19號函示在案。基此，酒精濃度呼氣達每公升0.55毫克（0.
    55MG/L），係檢察機關作為判斷行為人是否已達不能安全駕
    駛程度之原則性標準，低於上揭數值者，則應輔以其他客觀
    事實，以作為判定行為人是否符合「不能安全駕駛」要件之
    依據。又據法務部法醫研究所法醫蕭開平所著「酒精、藥物
    測試與交通事故調查」一文稱：「一般人在正常酒精代謝呈
    線性代謝模式，即每小時血中乙醇酒精代謝約0.01至0.015
    ％（Ｗ／Ｖ）即10至15mg /100mL 。雖有特殊人士亦可達每
    小時代謝0.019 ％，但仍以一般正常人換算得。若以在正常
    人血中乙醇酒精濃度為呼氣中之2,100 倍，則正常人每小時
    的呼氣濃度約減少0.048 mg /L 至0.071mg/ L」等語。查被
    告係於99年4 月30日晚間9 時7 分許，經接受酒精濃度測試
    呼氣所含酒精濃度僅為每公升0.26毫克，已如前述，縱令測
    得酒精濃度均因駕駛前服用酒類所致，據上文載具標準予以
    折算，被告於當日晚間7 時許駕車時之呼氣所含酒精濃度亦
    應僅在每公升0.356 毫克至0.402 毫克之間，顯未超過上開
    每公升0.55毫克之檢察機關原則性標準。
  (三)雖然刑法第185 條之3 條文中所稱「不能安全駕駛動力交通
    工具」，係屬不確定法律概念（道路交通管理處罰條例第86
    條第2 項所規定之「酒醉」要件，亦同），固非以呼氣酒精
    濃度達每公升0.55毫克以上，為達不能安全駕車之唯一判斷
    標準，但若行為人未達此一原則性標準，則應依具體個案，
    衡量行為人駕車時飲用酒類之程度，並參考行為人當時受酒
    精影響之精神狀態、行動能力、駕駛、操控車輛能力等情形
    決定之。本案有關被告於最初開車或肇事時之精神狀態、行
    動能力、駕駛、操控車輛能力等客觀事實資料，均付之闕如
    。事後於同日晚間10時許，被告前往興國派出所接受生理協
    調平衡檢測項目「置線10公尺令其迴轉走回原地」為合格、
    項目「雙腳併攏，雙腳緊貼大腿，將1 腳向前抬高離地5 公
    分，並停止不動30秒」為合格、項目「雙腳並攏，雙手向前
    平伸，閉眼，輪流使用左、右手的食指指尖觸摸鼻尖」為合
    格、項目「閉雙眼，30秒內朗誦阿拉伯數字由1001、1002至
    1030」為合格、項目「用筆在2 個同心圓之間的0.5 公分環
    狀帶內畫另外1 個圓」為合格，結果「檢測認定」係能安全
    駕駛之事實，有桃園縣政府警察局汽機車駕駛人酒後駕車生
    理協調平衡檢測紀錄卡在卷可證（偵查卷第38頁），憑此顯
    不足認定被告有因服用酒類而不能安全駕駛動力交通工具之
    事實，再者，本件車禍之發生，或係因被告另有疏未注意之
    過失情事存在，惟此亦屬一般未飲酒過量之汽車駕駛人駕車
    肇事時常見之情形，且被告於車禍發生後猶能將沈柏汶送壢
    新醫院急救就醫，此亦據證人沈柏汶證述詳確，足認被告肇
    事時之精神狀態應屬清醒，是尚難僅以被告有發生上開車禍
    事故之一端，反推必因係被告服用酒類已達欠缺安全駕駛動
    力交通工具之能力。
  (四)綜上所述，公訴人所提各項證據方法無足證明被告確實有何
    服用酒類，不能安全駕駛動力交通工具而駕駛之犯行。此外
    ，復查無其他積極證據，足資證明被告確有公訴意旨所指之
    犯罪事實，揆諸首揭規定及說明，本案不能證明被告此部分
    犯罪，仍有可疑，即應為無罪判決之諭知。
肆、不受理部分：按告訴乃論之罪，告訴人於第一審辯論終結前
    得撤回其告訴；又告訴經撤回者，法院應諭知不受理之判決
    ；不受理之判決，刑事訴訟法第238 條第1 項、第303 條第
    3 款分別定有明文。查被告涉犯過失傷害犯嫌，業據告訴人
    沈柏汶於100 年5 月30日撤回告訴，此有告訴人提出之刑事
    陳報補正狀附具之撤銷告訴狀、和解書各1 份在卷可稽（本
    院審交易卷第15頁至第17頁），揆諸前開法條規定，就被告
    被訴過失傷害部分犯嫌，應為不受理判決之諭知。
據上論斷，應依刑事訴訟法第301 條第1 項、第303 條第3 款，
判決如主文。
本案經檢察官馮美珊到庭執行職務。
中    華    民    國  100     年    9     月    29    日
                      交通法庭審判長法  官  蔡榮澤
                                    法  官  林蕙芳
                                    法  官  吳宗航
以上正本證明與原本無異。
如不服本判決應於收受判決後10日內向本院提出上訴書狀，並應
敘述具體理由。其未敘述上訴理由者，應於上訴期間屆滿後20日
內向本院補提理由書( 均須按他造當事人之人數附繕本) 「切勿
逕送上級法院」。
                                    書記官  劉乙錡
中    華    民    國   100    年    9     月    30    日